臺灣高等法院刑事判決　　　　　　　　99年度上易字第2837號
上　訴　人
即　被　告　陶曉
上列上訴人因詐欺案件，不服臺灣宜蘭地方法院99年度易字第35
2號，中華民國99年11月4日第一審判決 (起訴案號：臺灣宜蘭地
方法院檢察署99年度偵字第2517號) ，提起上訴，本院判決如下
：
    主  文
上訴駁回。
    事  實
陶曉炯於民國99年1月間，在「YAHOO知識家」網站上，看見林珊
綺留言詢問有關書記官考試之問題，認有機可趁，意圖為自己不
法之所有，明知其並無履約交付考試資料之意，亦無所謂之加強
記憶課，竟仍於99年 1月18日在該網站以「小棠」之名義，留下
「我其實只是單純想幫助真心想考上的窮學生而已，並非在賺錢
，你可以打電話給我0000000000或留下你的聯絡方式，我再和你
聯絡…」之訊息，林珊綺即以上開門號與陶曉聯絡，陶曉佯
向林珊綺介紹及列舉相關書記官考試書籍及DVD 教學光碟，並向
林珊綺詐稱：「妳先匯款新臺幣(下同)1萬4,500元至我在臺灣土
地銀行羅東分行帳號000000000000號帳戶後，我會於過年 (即99
年2月)前，將書記官考試資料，含國文、法學緒論、憲法、英文
、民事訴訟法、刑事訴訟法、刑法、民法、法院組織法等書本及
所有DVD 教學錄影光碟寄給妳」、「有加強記憶的課程，如果妳
想上，先寄講義費 9,768元給我，我會安排妳去上課」云云，致
林珊綺陷於錯誤，先後於99年 1月20日中午12時11分許、同年月
26日下午10時5分許，匯款1萬4,500元、9,768元至陶曉上開帳
戶。陶曉詐得前揭2萬4,268元後，雖經林珊綺不斷催促履約，
然僅於99年 1月30日寄送 1本民事訴訟法書籍及10片民事訴訟法
DVD教學光碟、99年 3月20日寄送1本刑法書籍及11片民事訴訟法
DVD教學光碟，並於99年 3月23日匯還4,000元予林珊綺，藉以敷
衍、安撫林珊綺，隨後即避不見面，林珊綺見已無法聯絡上陶曉
，方確知受諞，乃於99年 3月30日向警方報案，始循線查獲上
情。
    理  由
一、證人即告訴人林珊綺於警詢中所為之證詞，雖屬被告以外之
    人於審判外之言詞陳述，然當事人於言詞辯論終結前均未爭
    執其證據能力，本院審酌前開言詞陳述作成時之情況尚無不
    當之處，適為本案之證據，依刑事訴訟法第159條之5第 2項
    規定，得為證據。至其餘資以認定上訴人即被告陶曉犯罪
    事實之非供述證據(詳後述)，亦查無違反法定程序取得之情
    形，依同法第158條之4反面規定，亦具證據能力，合先敘明
    。
二、訊據被告固坦承有於上開時、地以代為購買書記官考試資料
    、安排加強課程等為由，收受告訴人所交付之2萬4,268元，
    且迄未履行等事實，惟矢口否認有何詐欺犯行，辯稱：我主
    觀上並無詐騙告訴人之意云云。經查：上開犯罪事實，已據
    被告於原審準備程序、審理中坦承不諱，供稱：我根本沒有
    想要把所有書記官考試的教學光碟及教學課本寄給告訴人，
    也沒有所謂的加強記憶課程，我就是想騙告訴人的錢，在這
    期間給告訴人一些書本及光碟，及在99年3月23日退給她4,
    000 元就是要敷衍告訴人，檢察官起訴我詐欺取財的犯行我
    承認，請從輕量刑等語(詳原審卷第68頁、第82頁)，核與告
    訴人於警詢指訴遭詐騙情節相符，並有「YAHOO 知識家」網
    站列印資料、第一銀行自動櫃員機交易明細表、國泰世華銀
    行網路ATM 明細表、托運單、書本及光碟相片、臺灣土地銀
    行羅東分行99年4月8日羅存字第0990000277號函附之帳號00
    0000000000號帳戶開戶資料及交易明細表、門號0000000000
    號行動電話使用人查詢資料等在卷可資佐證，足認被告於原
    審之自白與事實相符。再被告收受告訴人所匯之款項後，遲
    未履約，經告訴人多次催促，始交付少部分資料及退還4,00
    0 元以為搪塞，事後則完全避不見面，亦未主動與告訴人聯
    絡，其自始無履約之誠意而有詐欺取財之不法所有意圖，灼
    然甚明。被告嗣於本院，翻異前供，辯稱其無不法所有意圖
    云云，顯係事後卸責之詞，要無可採。本案事證已臻明確，
    被告犯行堪以認定，應予依法論科。
三、核被告所為，係犯刑法第339條第1項詐欺取財罪。原審以被
    告罪證明確，適用刑法第339條第1項、第41條第 1項前段，
    審酌被告不思以合法途徑賺錢謀生，竟以行騙之手段詐取他
    人財物，破壞社會治安，迄未賠償告訴人全部損失等一切情
    狀，量處有期徒刑6月，如易科罰金，以1,000元折算 1日。
    其認事用法，核無違誤。又被告曾於95年、97年、98年間，
    以販售考試資料為由，向被害人騙取金錢後，拒不履行，經
    被害人提起告訴後，被告始與之和解，檢察官疏未詳察，執
    此遽認被告無不法所有意圖，而誤為不起訴處分等節，有不
    起訴處分書在卷可考，被告因此心存僥倖，認只要為部分履
    行或事後與被害人和解，即可謊稱無不法所有意圖而免於刑
    事訴追、處罰，遂一犯再犯，其惡性可謂重大；且被告先於
    原審坦承犯行，偽裝有悔意而獲取較輕刑度判決後，再恃法
    律不利益變更禁止原則之利，飾詞否認犯行而提起上訴，顯
    無悛悔之意，本應從重量刑，但因本案係被告上訴，本院不
    得諭知較重於原審判決之刑。被告上訴猶執前詞，否認詐欺
    犯行，為無理由，應予駁回。
據上論斷，應依刑事訴訟法第368條，判決如主文。
本案經檢察官柯麗鈴到庭執行職務
中    華    民    國   100    年    3     月    10    日
            刑事第十三庭  審判長法  官  曾德水
                                法  官  楊貴雄
                                法  官  宋松璟
以上正本證明與原本無異。
不得上訴。
                                書記官  蘇秋
中    華    民    國   100    年    3     月    11    日
附錄本案論罪科刑法條全文：
中華民國刑法第339條（普通詐欺罪）
意圖為自己或第三人不法之所有，以詐術使人將本人或第三人之
物交付者，處 5 年以下有期徒刑、拘役或科或併科 1 千元以下
罰金。
以前項方法得財產上不法之利益或使第三人得之者，亦同。
前二項之未遂犯罰之。